臺灣高等法院臺中分院刑事裁定　
110年度毒抗字第468號
抗  告  人  
即  被  告  潘政裕
上列抗告人即被告因毒品危害防制條例案件，不服臺灣南投地方
法院110年度毒聲字第112號中華民國110年3月31日裁定（檢察官
聲請案號：臺灣南投地方檢察署110年度聲戒字第23號、110年度
毒偵緝字第4號），提起抗告，本院裁定如下：
    主  文
抗告駁回。
    理  由
一、抗告人即被告甲○○（下稱抗告人）抗告意旨略以：毒品危害
    防制條例修正後，法務部與衛生福利部及專家學者已經研議
    修正「有無繼續施用毒品傾向評估標準」，就評分項目、前
    科紀錄有所調整，並於民國000年0月00日生效。抗告人依修
    正後之有無繼續施用毒品傾向評估標準重新評估後，是否有
    繼續施用毒品之傾向，容有疑義，是原裁定依據修正前之評
    估標準，認抗告人有繼續施用毒品傾向之評估結果，因前科
    紀錄分數過高，與有無繼續施用毒品之傾向關連性不明，不
    宜採為依據，原審裁定令被告執行強制戒治，容有錯誤。另
    抗告人乃家中唯一經濟來源，家有一年邁中風老父及一位智
    能不足的姐姐需人加以照料，爰請求撤銷原裁定，更為適當
    合法之裁定等語。
二、觀察、勒戒後，檢察官或少年法院（地方法院少年法庭）依
    據勒戒處所之陳報，認受觀察、勒戒人無繼續施用毒品傾向
    者，應即釋放，並為不起訴之處分或不付審理之裁定；認受
    觀察、勒戒人有繼續施用毒品傾向者，檢察官應聲請法院裁
    定或由少年法院（地方法院少年法庭）裁定令入戒治處所強
    制戒治，其期間為6個月以上，至無繼續強制戒治之必要為
    止，但最長不得逾1年，毒品危害防制條例第20條第2項定有
    明文。勒戒處所應注意觀察受觀察、勒戒人在所情形，經醫
    師研判其有或無繼續施用毒品傾向後，至遲應於觀察、勒戒
    期滿之15日前，陳報該管檢察官或少年法院（庭），觀察勒
    戒處分執行條例第8條第1項亦定有明文。另依據上開規定，
    受觀察、勒戒人有無繼續施用毒品之傾向，係由醫師研判。
    而關於有無繼續施用毒品傾向之評估標準，法務部已於110
    年3月26日以法矯字第11006001760號函修正頒布「有無繼續
    施用毒品傾向評估標準紀錄表」、「有無繼續施用毒品傾向
    評估標準評分說明手冊」。
三、經查：
 (一)抗告人經法務部○○○○○○○○附設勒戒處所依法務部於110年3
     月26日以法矯字第11006001760號函修正頒布之「有無繼續
     施用毒品傾向評估標準紀錄表」、「有無繼續施用毒品傾
     向評估標準評分說明手冊」重新評估結果，仍認為抗告人
     有繼續施用之傾向，此有法務部○○○○○○○○110年3月26日中
     戒所衛字第11010002080號函送檢附之法務部○○○○○○○○附設
     勒戒處所有無繼續施用毒品傾向證明書、有無繼續施用毒
     品傾向評估標準紀錄表各1份在卷可參（見毒偵緝字第4號
     卷）。是原審裁定依據重新評估後之「有無繼續施用毒品
     傾向評估標準紀錄表」認抗告人有繼續施用之傾向，係屬
     有據。
 (二)另毒品危害防制條例規定強制戒治之目的，既係因施用毒
     品成癮者，其心癮甚難戒除，絕難戒絕斷癮，致其再犯率
     均偏高，故有持續收容於戒治處所施以強制戒治之必要，
     是該條例第20條第2 項關於強制戒治之規定，係屬強制規
     定，只要觀察、勒戒後，經評定受觀察、勒戒人有繼續施
     用毒品傾向者，檢察官即應聲請法院裁定受觀察、勒戒者
     令入戒治處所強制戒治。抗告人於執行觀察、勒戒期間，
     既經專業評估有繼續施用毒品傾向，無法戒斷毒癮，已如
     前述，自有依法再施以強制戒治之必要。至於抗告人抗告
     意旨所指稱其為家中唯一經濟來源，且尚有一中風老父及
     一位智能不足的姐姐需人照料等因素，惟此並非得免予執
     行強制戒治之事由，附此敘明。
 (三)綜上所述，原審裁定抗告人令入戒治處所施以強制戒治，
     經核其認事用法，並無違誤。抗告人猶執前詞提起抗告，
     指摘原裁定不當，為無理由，應予駁回。
四、據上論斷，應依刑事訴訟法第412條，裁定如主文。
中　　華　　民　　國　　110 　年　　4 　　月　　27　　日
        　　刑事第十一庭  審判長法　官  張  意  聰
　　　　　　　　　　　　　　    法　官  田  德  煙
　　　　　　　　　　　　　　  　法　官  李  明  鴻
以上正本證明與原本無異。   
不得再抗告。 
                                書記官  陳  慈  傳
　　　　　　　　　　　　　　　　
中　　華　　民　　國　　110 　年　　4 　　月　　27　　日